臺灣雲林地方法院民事裁定             100年度財管字第37號
聲  請  人  周敏
關  係  人  財政部國有財產局臺灣中區辦事處雲林分處
代  表  人  邱傑勤
上列聲請人聲請對被繼承人吳察指定遺產管理人事件，本院裁定
如下：
    主  文
選任財政部國有財產局臺灣中區辦事處雲林分處為被繼承人吳察
之遺產管理人。
准對被繼承人吳察（男、明治11年07月15日出生、最後住所：雲
林縣土庫鎮大荖266 號、於民國35年02月18日死亡）之繼承人為
承認繼承之公示催告。
被繼承人吳察之繼承人，應自前項公示催告最後登載新聞紙之日
起，六個月內承認繼承，上述期限屆滿，無繼承人承認繼承時，
被繼承人吳察之遺產，於清償債權，並交付遺贈物後，如有賸餘
即歸屬國庫。
程序費用由被繼承人吳察之遺產負擔。
    理  由
一、本件聲請意旨略以：聲請人為坐落雲林縣土庫鎮○○段第20
    26、2037、1825地號土地之共有人，因聲請人為求土地有效
    利用，欲提起分割共有物訴訟，因而向戶政機關請領其他共
    有人之戶籍資料後，始發現其一共有人即被繼承人吳察（男
    、明治11年07月15日出生、生前最後住所：雲林縣土庫鎮大
    荖266 號、於民國35年02月18日死亡）其除戶戶籍謄本上登
    載絕家，是故其死亡時繼承人有無不明，又無親屬，無法依
    民法第1177條選定遺產管理人，致聲請人遲遲無法行使土地
    分割權利，今為保障聲請人之權益，爰依法聲請選任財政部
    國有財產局臺灣中區辦事處雲林分處為被繼承人吳察之遺產
    管理人等語。
二、按繼承開始時，繼承人之有無不明，而無親屬會議或親屬會
    議未於1 個月內選定遺產管理人者，利害關係人或檢察官得
    聲請法院選任遺產管理人，並由法院依公示催告程序，定6
    個月以上之期限，公告繼承人，命其於期限內承認繼承，民
    法第1177條，第1178條規定分別定有明文。
三、經查，聲請人主張之前開事實，業據其提出手抄式戶籍謄本
    、雲林縣土庫鎮○○段第2026、2037、1825地號土地登記第
    二類謄本等件為證，自堪信為真實。而被繼承人吳察之遺產
    於目前既可確認屬無人承認繼承之狀態，再參以本件未有經
    親屬會議選定遺產管理人之資料，及聲請人為利害關係人等
    情，足認聲請人所為之聲請與前揭規定並無不合。
四、本院審酌關係人國有財產局臺灣中區辦事處雲林分處為本院
    轄內管理國有財產之公務機關，依其職務性質，對於遺產管
    理之法律程序顯較一般民眾熟悉，復有相當之專業能力足以
    勝任管理遺產一職，應能適任之。再者，被繼承人之遺產於
    公示催告後，倘無人承認繼承時，其遺產於清償債權及交付
    遺贈物後，如有賸餘，即歸屬國庫，則職司國有財產管理之
    有關機關，當係適合擔任遺產管理之人。從而，本院爰依聲
    請人之聲請，指定財政部國有財產局臺灣中區辦事處雲林分
    處為被繼承人吳察之遺產管理人，並依法為承認繼承之公示
    催告。
五、【聲請人應於收受本裁定之日起拾日內將本裁定登載公報、
    新聞紙或其他相類之傳播工具壹日，並將登載證據檢送本院
    。】
六、依非訟事件法第157 條，裁定如主文。
中    華    民    國  100     年    8     月    30    日
                    家事法庭  法  官    潘雅惠
以上正本係照原本作成。
如對本裁定抗告須於裁定送達後10日內向本院提出抗告狀，並應
繳納抗告費新臺幣1,000 元。
中    華    民    國  100     年    8     月    30    日
                              書記官    陳美華